【裁判字號】    98,交聲,2954
【裁判日期】    981030
【裁判案由】    違反道路交通管理處罰條例聲明異議
【裁判全文】
臺灣桃園地方法院交通事件裁定        98年度交聲字第2954號
原處分機關  交通部公路總局臺北區監理所
異  議  人
即受處分人  甲○○
上列異議人即受處分人因違反道路交通管理處罰條例案件，對於
交通部公路總局臺北區監理所98年9 月10日所為之北監自裁字第
裁40-Z00000000號裁決聲明異議，本院裁定如下：
    主  文
原處分撤銷。
甲○○不罰。
    理  由
一、原處分意旨略以：異議人即受處分人甲○○（下稱異議人）
    於民國98年8 月23日上午7 時20分許，駕駛車號8T-5362 號
    自用一般小客貨車，在國道一號南下34.5公里處，為內政部
    警政署國道公路警察局第一警察隊員警舉發「酒後駕車、經
    酒測值為0.41mg/l」之違規，依違反道路交通管理處罰條例
    第35條第1 項第1 款之規定，處罰鍰新臺幣34,500元，並吊
    扣駕駛執照12個月，及依同條例第24條第1 項之規定施以道
    路交通安全講習等語。
二、異議意旨略以：伊當時因母親住院，於98年8 月23日凌晨，
    欲解悶買啤酒找朋友喝，但因為朋友均已休息，因此就於同
    日早上5 時許，開車到高公局較安靜的地方喝酒，伊開至該
    處附近時天色很暗，因此不知道是否逆向，後來伊喝酒不勝
    酒力就睡著了，同日上午7 時許，被員警叫起來，要伊測試
    酒精濃度，之後就開罰單，伊並無駕駛行為等語。
三、按法院受理交通事件，準用刑事訴訟法之規定，道路交通管
    理處罰條例第89條前段定有明文。又按犯罪事實所憑之證據
    ，雖不以直接證據為限，間接證據亦包括在內，然而無論直
    接證據或間接證據，其為訴訟上之證明，須於通常一般之人
    均不致有所懷疑，而得確信其為真實之程度者，始得據為有
    罪之認定，倘其證明尚未達到此一程度，而有合理之懷疑存
    在，無從使事實審法院得出有罪之確信時，即應由法院諭知
    被告無罪之判決，此有最高法院76年臺上第4986號判例可資
    參照。從而，法院於審理異議人違反道路交通管理處罰條例
    案件，當踐行調查證據程序完畢後為事實之認定時，如就原
    處分機關所認定之違規事實仍有合理之懷疑，而無法確信異
    議人確有該當於道路交通管理處罰條例各該處罰條文之要件
    事實時，此際即應依訴訟上之待證事實「倘有懷疑，則從被
    告之利益作解釋」之證據法則，作對異議人有利之認定。
四、經查：異議人於前揭時、地，經警酒測結果有酒精濃度超過
    規定標準之事實，業據異議人自承在卷，並有內政部警政署
    國道公路警察局98年8 月23日公警局交字第Z00000000 號舉
    發違反道路交通管理事件通知單附卷可稽（見本院卷第7 頁
    ），此部分事實堪以認定。惟訊據異議人辯稱：伊是開車至
    上開地點才喝酒，喝酒後並無駕駛行為等語。經查，證人即
    舉發員警孫炎基（國道第一警察隊汐止分隊）到庭證稱：98
    年8 月23日約7 時許，伊開巡邏車南下，經過高速公路局的
    涵洞，發現異議人車子逆向停放於本件舉發地點，當時異議
    人在駕駛座上睡著，有聞到酒味，伊認為異議人是喝酒之後
    意識不清才逆向停車，伊只能確定駕駛座部分沒有酒瓶，因
    為這是伊開啟車門後可以看到的區塊，至於車子後座或其他
    地方，伊並沒有注意是否有酒瓶等語甚詳（見本院卷第18-1
    9 頁），依其所述，證人孫炎基舉發當時異議人雖有喝酒，
    然係於駕駛座上睡覺，並無駕駛車輛之行為，且證人孫炎基
    又不能確定當時異議人車上並無酒瓶，是異議人是否酒後駕
    車，並非無疑。參以異議人又辯稱：伊開至被舉發地點附近
    時天色很暗，因此不知道是否逆向等語（見本院卷第19頁）
    ，是異議人因天色昏暗而將車輛逆向停放該處並於停車後喝
    酒，並非無可能。故依前揭訴訟上之待證事實「倘有懷疑，
    則從被告之利益作解釋」之證據法則，本件自應作對異議人
    有利之認定。
五、綜上所述，本案中除員警上開有瑕疵推斷舉發外，尚乏其他
    積極事證可認異議人確有於前揭時間行經上開路段「汽車駕
    駛人酒精濃度超過規定標準（0.4-0.55）」之違規事實，從
    而，認異議人之異議為有理由，爰依法撤銷原處分，並另為
    異議人不罰之諭知。
六、依道路交通案件處理辦法第20條前段，裁定如主文。
中    華    民    國    98    年    10    月    30    日
                  交通法庭    法  官  林宜靜
以上正本證明與原本無異。
如不服本裁定，應於裁定送達後5 日內向本院提出抗告狀。
                              書記官  黃俊燁
中    華    民    國    98    年    10    月    30    日


司法院資訊處製作；財團法人民間司法改革基金會備份。
